臺灣高等法院臺南分院刑事判決
上　訴　人　臺灣臺南地方法院檢察署檢察官
被　　　告　甲○○
上列上訴人因被告過失傷害案件，不服臺灣臺南地方法院93年度
易字第353號，中華民國94年4月11日第一審判決（起訴案號：臺
灣台南地方法院檢察署93年度偵字第3225號聲請簡易判決處刑，
經原審法院認為不宜依簡易程序審理，改依通常程序審理），提
起上訴，本院判決如下：
    主 　　 文
原判決撤銷。
甲○○從事業務之人，因業務上之過失傷害人，處罰金伍仟元，
如易服勞役，以參佰元折算壹日。
    事　　　實
一、甲○○係位於台南縣白河鎮關子嶺麒麟隧道口「山邊土雞城
    」負責人，並負責「山邊土雞城」之現場管理，民國（下同
    ）92年11月23日晚間8時30分許，甲○○明知「山邊土雞城
    」地處山區，路面易濕滑，本應注意隨時保持人行通道之乾
    燥，且依當時情形又無不能注意之情事，竟疏未注意善盡負
    責人之義務，任由該土雞城之工作人員，於營業時間以蘇打
    水清洗打掃廚房地面，致清洗後之油漬污水經由櫃台漫流至
    該土雞城大門出入口，造成該處地面因油漬污水積存而濕滑
    ，適乙○○偕友人於該店用餐完畢後行經門口，因而滑倒，
    致乙○○受有尾胝骨骨折之傷害。
二、案經乙○○訴請臺灣臺南地方法院檢察署檢察官偵查起訴。
    理      由
一、訊據被告甲○○固不否認為「山邊土雞城」之負責人，於92
    年11月23日晚間8時30許，告訴人確有在其店門口滑倒之事
    實，惟矢口否認有何過失，辯稱：其在餐廳大門左側有張貼
    紅色警告字條，已善盡管理責任云云。惟查：
  (1)關於本件案發當晚20時至22時關子嶺地區之氣候概況及雨量
    情形，依交通部中央氣象局93年7月8日中象參字第09300034
    63號函附白河自動雨量站、關子嶺自動氣象站92年11月逐日
    逐時雨量資料表所示，案發當晚並無降水或降雨情形，有該
    函附資料在卷可佐（見原審卷第43頁以下），是依當晚天氣
    概況，應無水氣導致路面濕滑之可能，參以被告及證人黨春
    忠均陳稱：告訴人跌倒的地方，地面是濕的等語，益足證該
    處地面潮濕係因山邊土雞城工作人員清洗廚房地面導致污水
    油漬漫流所致。而此部分被告於檢察事務官調查中已供稱：
    「（你已知門口積水足以致人滑倒，為何在營業時間任由清
    洗之污水積留供人通行之走道門口？）因為當天客人比較少
    ，服務生提早清洗，才造成門口積水，也不知道告訴人會因
    此跌倒」（見發查卷第13、14、27頁背面頁）等語，而證人
    即山邊土雞城負責清潔打掃之員工黨春忠亦於原審結證稱：
    「（是否知道客人指稱的油漬污水從何而來？）是我們廚房
    清洗後流出來的」、「廚房的水是從櫃台那邊流出去的，所
    以櫃台的地上是濕的，不過已經用掃水用的刮刀清過了。」
    、「（櫃台那邊究竟是乾的還是濕的？）是濕的，不過沒有
    積水」、「（如何確認沒有積水？）那晚我看到洗碗工他們
    以刮刀刮過那邊了」、「（案發日，是否使用蘇打水清洗？
    ）是」（見原審卷第105至107頁）等語，足見案發當晚「山
    邊土雞城」確實因客人較少而提早以蘇打水清洗廚房地面，
    並因此造成清洗後之污水油漬漫流自廚房流經櫃台至大門口
    以致地面濕滑等情無訛，證人黨春忠雖證述大門口並無積水
    云云，然而證人黨春忠案發當時在廚房洗碗區清洗地面，並
    未實際目擊告訴人跌倒當時之情況，是聽到有人摔倒，才跑
    到外面看等情，業據其證述明確（見原審卷第107頁），是
    其顯然無法確知告訴人跌倒當時大門口是否積存油漬污水，
    況告訴人跌倒前，證人黨春忠仍在廚房清洗地面，清洗工作
    既尚未暫歇或停止，廚房之污水油漬持續漫流，縱如證人所
    述有看到洗碗工以刮刀刮過櫃台附近地面清除水流，亦難認
    後續之清洗工作並未造成污水油漬繼續漫流甚至積存，是證
    人黨春忠所證，尚難為有利被告之認定。
  (2)關於本案案發當日被告是否有在「山邊土雞城」門口張貼警
    告標誌牌一節，雖被告於檢察事務官調查中供稱：「我們在
    餐廳出大門左側，有貼紅色警告字據。這張紙是過年前一月
    中旬重貼的，但以前就有」（見發查卷第13頁）等語，並提
    出照片附卷可稽，而證人黨春忠亦於原審證稱警告標誌原來
    就有了，案發當日也有等語（見原審卷第108頁)，惟查，告
    訴人始終堅稱案發當晚並未有警告標誌牌之設置，而係本件
    發生後始設置等語，而證人即案發當晚與告訴人一同前往山
    邊土雞城用餐之友人林富樹於檢察事務官調查中亦證稱：警
    告標誌牌是在本件1月29日開庭後再去 山邊土雞城才看到，
    之前沒有見過，告訴人跌倒那天伊有注意看，確實沒有警告
    標誌牌等語（見發查卷第14、15頁），且被告亦自承卷附照
    片之紅色警告標誌牌，是在過年前一個月重貼的，足見卷附
    照片所示之警告標誌，並非案發前設置，自難憑該卷附照片
    認被告所辯於案發當時已設置警告標誌牌，善盡注意義務云
    云為真實。
  (3)再查告訴人受有尾胝骨骨折之傷害，有財團法人天主教聖馬
    爾定醫院診斷證明書一紙在卷可資佐證(參見發查卷第4頁）
    ，並有原審依職權向該院調閱告訴人之病歷資料影本一份，
    有該院93年7月12日（93）惠醫字第0966號函文一紙（參見
    原審卷第34頁至第37頁），核與告訴人於檢察事務官偵查時
    供述在土雞城門口跌倒後、臀部著地之過程相符（參見發查
    卷第3頁背面），且於案發後3日內就醫，時間非長，尚符一
    般合理情況，本院認為告訴人受有尾胝骨骨折之傷害，確係
    因其於「山邊土雞城」跌倒所致，是被告之過失行為與告訴
    人所受傷害間，具有相當因果關係，應可認定。
  (4)至被告另辯稱：告訴人當晚係穿著高跟鞋走路，也可能走路
    不穩自己跌倒云云，查告訴人於案發當晚確實穿著七公分高
    之高跟鞋，除據告訴人於偵審中陳明在卷外，並經檢察事務
    官於調查中檢視無訛（見發查卷第27頁），然被告任由土雞
    城員工於營業時間內以蘇打水清洗廚房地面造成污水油漬漫
    流至店門口，造成該處因油漬污水積存導致地面濕滑，衡諸
    一般經驗法則，無論穿著平底鞋抑或高跟鞋，該處路面濕滑
    已極易影響行經該處者步履之穩定，是被告上揭過失已臻明
    確，自難以告訴人穿著高跟鞋而謂被告毫無過失，況告訴人
    穿著高跟鞋是否亦有過失，乃被告於民事上得否主張過失相
    抵之問題；至被告另辯稱因告訴人要求賠償之金額過高，始
    迄今未與告訴人達成和解云云，亦純屬被告與告訴人間民事
    賠償問題，於被告刑事應負過失責任之成立，均不生影響，
    併此敘明。
  (5)綜上所述，本件事證明確，被告犯行洵堪認定，應予依法論
    科。
二、核被告所為，係犯刑法第284條第2項前段之業務過失傷害罪
    。原審疏未詳查，遽為被告無罪判決之諭知，容有未洽，檢
    察官上訴執此指摘原判決不當，為有理由，應由本院將原判
    決予以撤銷改判。爰審酌被告於本案發生後始終否認有何過
    失犯行、不知悔改，實屬不該，且其身為土雞城之實際管理
    人，本應特別注意店內用餐環境之安全，竟任由員工於營業
    時間內清洗廚房地面，造成地面潮濕，對本件意外事故之發
    生，應負較多之過失責任，然因告訴人要求賠償金額過高而
    始終未能與告訴人達成和解等一切情狀，爰對其量處如主文
    第二項所示之刑，以示懲儆，並諭知罰金如易服勞役之折算
    標準。
據上論斷，應依刑事訴訟法第369條第1項前段、第364條、第299
條第1項前段，刑法第284條第2項、第42條第2項，罰金罰鍰提高
標準條例第1條前段、第2條，判決如主文。
本案經檢察官李傳來到庭執行職務。
中　　華　　民　　國　　94　　年　　8 　　月　　17　　日
　　　　　　　　　刑事第五庭    審判長法　官  楊明章
  　　　　　　　　　　　　　　　　　  法　官  戴勝利
　　　　　　　　　  　　　　　　　　  法　官  顏基典
以上正本證明與原本無異。
不得上訴。
　　　　　　　　　　　　　　　　　　　書記官  呂嘉文
中　　華　　民　　國　　94　　年　　8 　　月　　18　　日
【附錄法條】:
中華民國刑法第284條：
(過失傷害罪)
因過失傷害人者，處6月以下有期徒刑、拘役或500元以下罰金，
致重傷者，處1年以下有期徒刑、拘役或500元以下罰金。
從事業務之人，因業務上之過失傷害人者，處1年以下有期徒刑
、拘役或1 千元以下罰金，致重傷者，處 3 年以下有期徒刑、
拘役或2千元以下罰金。
